臺灣彰化地方法院民事裁定
110年度消債清字第26號
聲  請  人  
即債務人    陳振興  
代理人      李國源律師(法扶律師)
相  對  人  
即債權人    臺灣土地銀行股份有限公司

法定代理人  何英明  
代  理  人  張家維  
相  對  人  
即債權人    華南商業銀行股份有限公司

法定代理人  張振芳  




相  對  人  
即債權人    兆豐國際商業銀行股份有限公司

法定代理人  張兆順  
代  理  人  林勵之  
相  對  人  
即債權人    臺灣中小企銀股份有限公司

法定代理人  林謙浩  
代理人兼送  
達代收人    彭培洵  
相  對  人  
即債權人    安泰商業銀行股份有限公司


法定代理人  丁予康  
代理人兼送  
達代收人    周佳美  
相  對  人  
即債權人    元大國際資產管理股份有限公司

法定代理人  宋耀明  
代理人兼送  
達代收人    楊富傑  
上列當事人因消費者債務清理事件聲請清算，本院裁定如下：
    主  文
債務人陳振興自中華民國111年1月28日上午10時起開始清算程序
。
本件清算程序之進行由辦理清算執行事務之司法事務官為之。
    理  由
一、按債務人不能清償債務或有不能清償之虞者，得依本條例所
    定更生或清算程序，清理其債務；債務人對於金融機構負債
    務者，在聲請更生或清算前，應向最大債權金融機構請求協
    商債務清償方案，或向其住、居所地之法院或鄉、鎮、市、
    區調解委員會聲請債務清理之調解，消費者債務清理條例（
    下稱消債條例）第3 條、第151條第1項分別定有明文。此係
    採前置協商主義，是債務人於協商程序中，自應本於個人實
    際財產及收支狀況，依最大誠信原則，商討解決方案。如終
    究不能成立協商，於聲請更生或清算時，法院審酌上開條文
    所謂「不能清償或有不能清償之虞」，允宜綜衡債務人全部
    收支、信用及財產狀況，評估是否因負擔債務，而不能維持
    人性尊嚴之最基本生活條件，所陳報之各項支出，是否確屬
    必要性之支出，如曾有協商方案，其條件是否已無法兼顧個
    人生活之基本需求等情，為其判斷之準據。又法院開始清算
    程序之裁定，應載明其年、月、日、時，並即時發生效力。
    法院開始更生或清算程序後，得命司法事務官進行更生或清
    算程序，必要時得選任律師、會計師或其他適當之自然人或
    法人1人為監督人或管理人，復為同條例第83條第1項、第16
    條第1項所明定。
二、本件聲請人主張略以：聲請人自民國108年7月起至109年9月
    以工地粗工維生，每月收入約新台幣（下同）25,000元，自
    109年10月起則任職於層峰營造公司，月薪約33,000元，因
    積欠無擔保及無優先權債務連同保證債務總額，高達25,605
    ,031元而不能清償，雇主要求聲請人先行處理解決債務，曾
    於110年7月向本院聲請前置調解，惟因綜合考量債權金額及
    聲請人每月收入支出狀況，評估無成立調解之可能，並於11
    0年9月7日調解不成立，有不能清償債務之情事，爰依法聲
    請清算等語。
三、經查：
  ㈠債務人以其有不能清償債務情事，向本院聲請消債條例前置
    調解，經本院以110年度司消債調字第134號事件受理在案，
    最大債權銀行台灣土地銀行股份有限公司(下稱土地銀行）
    提供分180期，零利率，每月償還142,251元之方案，而債務
    人稱如有工作時，每月僅能還款約15,000元，顯無成立調解
    之可能，並於110年9月7日調解不成立等節，有調解不成立
    證明書在卷為憑（見調解卷第84頁），是本院自應綜合其目
    前全部收支及財產狀況，評估是否已達不能維持最低生活條
    件，而有「不能清償債務或有不能清償之虞」之情形。
  ㈡聲請人自陳自108年7月至109年9月以工地粗工維生，每月收
    入約25,000元，自109年10月起則任職於層峰營造公司，每
    月收入約33,000元等節，此有層峰營造公司110年1月至9月
    之薪資明細表影本在卷為憑（見調解卷第21、22頁、本院卷
    第115頁）。復經本院依職權查詢聲請人108年度迄今之勞工
    保險被保險人投保資料、稅務電子閘門財產所得調件明細表
    、集中保管結算所查詢資料及金融聯徵中心當事人綜合信用
    報告債權人清冊，聲請人自109年10月起確有任職與層峰公
    司，其108、109年度給付總額分別為0元、60,968元，名下
    別無恆產（見本院卷第27頁至第29頁、第121頁、第122頁至
    第124頁、第42頁至第48頁、第34頁至第36頁），復查無聲
    請人有何其餘收入，堪信聲請人所述屬實。從而，本院以聲
    請人110年任職於層峰公司之平均月收入30,297元[計算式：
    (32,030＋32,030＋32,030＋32,030＋32,030＋32,030＋32,030＋24
    ,230＋24,230)÷9＝30,297，元以下四捨五入]。作為計算債務
    人目前償債能力之依據。
  ㈢按債務人必要生活費用，以最近一年衛生福利部或直轄市政
    府所公告當地區每人每月最低生活費一點二倍定之；前二項
    情形，債務人釋明更生期間無須負擔必要生活費用一部或全
    部者，於該範圍內，不受最低數額限制；債務人聲請更生或
    清算時所提財產及收入狀況說明書，其表明每月必要支出之
    數額，與本條例第64條之2第1項、第2項規定之認定標準相
    符者，毋庸記載原因、種類及提出證明文件，消債條例第64
    之2條第1、3項、消債條例施行細則第21之1條第3款定有明
    文。查聲請人主張其每月必要生活費用以15,946元計算，雖
    未見其提出任何單據佐證，核該金額合於衛生福利部公告臺
    灣省110年度最低生活費標準13,288元之1.2倍即15,946元（
    計算式：13,288元×1.2＝15,946元），揆諸前揭說明，本院
    認聲請人主張上開每月生活必要支出費用為15,946元，當為
    可採。
  ㈣從而，以聲請人每月收入30,297元扣除其個人每月必要生活
    費用15,946後，僅剩14,351元（計算式：30,297－15,946=14
    ,351)，而債權人等所陳報之債權金額達63,415,213元（計
    算式：47,405,179＋8,417,475＋698,833＋452,407＋6,288,674
    ＋152,645＝63,415,213），需約161年方可清償完畢（計算式
    ：63,415,213÷14,351÷12＝368，年以下四捨五入），若加上
    利息及違約金，債權金額勢必更高，本院審酌聲請人之財產
    、信用、勞力及生活費用支出等狀況，堪認聲請人客觀上經
    濟狀況已有不能清償債務之情事，而有藉助清算制度調整其
    與債權人間之權利義務關係而重建其經濟生活之必要，自應
    許聲請人得藉由清算程序清理債務。此外，本件復查無聲請
    人有消債條例第6條第3項、第8條或第82條第2項所定駁回清
    算聲請之事由存在，則聲請人聲請清算，核屬有據，爰依首
    揭規定，應予開始清算程序，並命司法事務官進行本件清算
    程序。
四、依消費者債務清理條例第11條第1項、第83條、第16條第1項
    ，裁定如主文。
中　　華　　民　　國　　111 　年　　1 　　月　　27　　日
              
　　　　　　　    民事第二庭    法　官　王姿婷
上為正本係照原本作成。
本件不得抗告。
中　　華　　民　　國　　111 　年　　1 　　月　　27　　日
                                書記官  吳曉玟